臺灣高雄地方法院刑事判決　　　　　　　　　　　　九十一年度易字第一三五五號
　　公　訴　人　臺灣高雄地方法院檢察署檢察官
　　被　　　告　丙○○
右列被告因違反商標法案件，經檢察官提起公訴（九十一年度偵字第二一八六一號）
，本院判決如左：
    主  文
丙○○連續明知為於同一商品，使用相同於他人註冊商標之圖樣之商品而販賣，處拘
役伍拾日，如易科罰金，以佰元折算壹日。扣案如附表所示之物均沒收。
    事  實
一、丙○○自民國六十五年起，業已經營「泰利機車行」（設高雄縣鳳山市○○路四
    三二號之一號）有二十六年，從事機車維修、機車、零件、機油之販售等工作亦
    已近三十年，明知如附件一、附件二、附件三所示之商標圖樣，分別經光陽工業
    股份有限公司（以下簡稱「光陽公司」）、鼎豪實業股份有限公司（以下簡稱「
    鼎豪公司」）、臺灣山葉機車工業股份有限公司（以下簡稱「山葉公司」）依法
    向經濟部中央標準局（現改制為智慧財產局）申請註冊登記，經核准取得商標專
    用權，指定使用於汽油、石油、潤滑油、重油、工業用油、燃料油、機油、各種
    油精（添加劑）、煞車油、工業用油脂、氣體、固體、液體燃料、礦物油類之各
    種煤油、原油、燃料油、汽油、石油、樟腦油、石炭油、石臘油、黃油、溫暖燃
    點潤滑油及應屬本類之其他一切商品上，均為相關大眾所共知之商標圖樣，尚在
    專用期間內，丙○○竟意圖營利而於九十年十月中旬某日，以每箱二十四瓶機油
    新臺幣（下同）一千元（每瓶相當約四十一點六七元），與上揭公司實際批發予
    機車行之價格（光陽公司部分為每箱一千八百元；鼎豪公司部分為每箱一千九百
    八十元，市價約一百二十元至一百五十元；山葉公司部分為每箱二千元，市價約
    一百二十元）顯不相當之金額，向不詳姓名、年籍年約三、四十歲之成年男子，
    販入未取得上開商標專用權人之同意或授權，擅自於同一商品使用相同於上開商
    標圖樣之仿冒機油，並基於概括之犯意，在渠所開設之「泰利機車行」內，連續
    以每瓶一百三十元至一百五十元之價格，販賣予不特定之人牟利。嗣於九十年十
    一月一日上午十時三十分許，在丙○○所經營之「泰利機車行」，為警當場查獲
    ，並在機車行內陳列架上扣得如附表所示之仿冒機油。
二、案經光陽公司、鼎豪公司、山葉公司分別訴由高雄縣警察局報請臺灣高雄地方法
    院檢察署檢察官偵查起訴。
    理  由
一、訊之被告丙○○固坦承販賣上開油品等情不諱，惟矢口否認有何侵害他人商標權
    之犯意，辯稱：渠不知道扣案機油均係仿冒機油，出賣者稱開材料行要關門不做
    ，才便宜賣予渠云云。惟查，被告丙○○前揭違反商標法之事實，業據告訴人光
    陽公司代理人甲○○、鼎豪公司代理人乙○○、山葉公司代理人丁○○先後於警
    詢及本院審理中指訴綦詳；並有如附表所示之扣案機油等物品、扣押物品清單、
    高雄縣警察局臨檢紀錄表各乙紙、扣案物品照片及查獲照片共七幀、光陽公司、
    鼎豪公司、山葉公司分別出具真偽油品差異分析表、真品、仿品差異分析、仿冒
    機油與真品區分說明等各乙份在卷可稽。復以，扣案機油經各該告訴人之代理人
    鑑定結果，係屬回收各該告訴人公司製造使用後之舊空瓶填裝混合機油而成之仿
    冒品乙節，亦有各該告訴人之代理人之警詢筆錄及其等分別出具之前揭真偽油品
    差異分析表、真品、仿品差異分析及仿冒機油與真品區分說明等附卷足憑。且被
    告丙○○經營「泰利機車行」及其前共計從事機車零件、機油之販賣、維修、更
    換工作長達三十年之久，並據其於警詢及本院審理中供承明確，是被告丙○○應
    具備有辨識機油真偽之能力，對於扣案機油係屬仿冒品自為明知或無法諉為不知
    甚明。參以，被告丙○○於警詢中自承：渠所販入機油正品之價格，光陽及三陽
    （即鼎豪公司）機油每箱一千六百元，山葉機油每箱一千七百五十元之譜，均遠
    高於查獲油品每箱一千元之價格等情，更足徵被告丙○○對於扣案機油係屬仿冒
    商品，顯已事先知情，至為灼然。而如附件一、附件二、附件三所示之商標圖樣
    ，分經光陽公司、鼎豪公司及山葉公司，依法分別向經濟部中央標準局（現改制
    為智慧財產局）申請註冊登記，經核准取得商標專用權，指定使用於汽油、石油
    、潤滑油、重油、工業用油、燃料油、機油、各種油精（添加劑）、煞車油、工
    業用油脂、氣體、固體、液體燃料、礦物油類之各種煤油、原油、燃料油、汽油
    、石油、樟腦油、石炭油、石臘油、黃油、溫暖燃點潤滑油及應屬本類之其他一
    切商品上，均為相關大眾所共知之商標圖樣，尚在專用期間內，有經濟部中央標
    準局註冊證影本三張附卷足憑，故被告丙○○上開辯解，應係臨訟圖卸刑責之避
    就飾詞，殊無足取。是本案事證已臻明確，被告丙○○之犯行洵堪認定，應予依
    法論科。
二、核被告丙○○所為，係違犯商標法第六十三條之明知為仿冒商標商品而販賣罪。
    被告丙○○自九十年十月中旬某日起至九十年十一月一日為警查獲止，先後多次
    販賣仿冒品之數行為，時間緊接，方法相同，所犯係構成要件同一之罪，顯係出
    於概括犯意反覆為之，為連續犯，應依刑法第五十六條之規定，以一罪論。又被
    告丙○○以一販賣行為，同時侵害光陽公司、鼎豪公司、山葉公司等商標專用權
    人之法益，為想像競合犯，應從一重處斷。爰審酌商標具有辨識商品來源之功用
    ，企業者通常經過相當時間並投入大量資金於商品之行銷及品質之改良，方使該
    商標具有代表一定品質之效用，被告竟為貪圖小利，販賣品質低劣之仿冒品，對
    商標專用權人之權益侵害非小，並有害國家之國際形象，惟姑念及渠前未曾有何
    犯罪前案紀錄，分別有臺灣高雄地方法院檢察署刑案資料查註紀錄表及臺灣高等
    法院被告全國前案紀錄表各一份在卷足攷，素行尚可，且斟酌渠之犯罪所生危害
    之程度等一切情狀，酌情量處如主文所示之刑，並諭知易科罰金之折算標準。至
    扣案如附表所示之物，應依商標法第六十四條規定，併予宣告沒收。
據上論斷，應依刑事訴訟法第二百九十九條第一項前段，商標法第六十三條、第六十
四條，刑法第十一條前段、第五十六條、第五十五條、第四十一條第一項，罰金罰鍰
提高標準條例第二條，判決如主文。
中      華      民      國    九十一    年      六      月    二十七    日
                                  臺灣高雄地方法院刑事第二庭
                                      法  官  劉  定  安
右正本證明與原本無異。
如不服本判決，應於判決送達後十日內，向本院提出上訴狀。
                                      書記官  歐  文  政
中    華    民    國      九十一      年      六      月      二十八    日
附表︰
┌───┬──────────────────────┬────────┐
│編 號 │      名               稱                   │數    量        │
├───┼──────────────────────┼────────┤
│一    │印有「ＫＹＭＣＯ」字樣之光陽公司２Ｔ機油（塑│二十二瓶        │
│      │膠瓶）                                      │                │
├───┼──────────────────────┼────────┤
│二    │印有「金帝」、「ＳＹＮ２Ｘ８００」字樣之二行│二十四瓶        │
│      │程噴合油（塑膠瓶）                          │                │
├───┼──────────────────────┼────────┤
│三    │印有「ＹＡＭＡＨＡ」、「ＹＡＭＡＨＡＬＵＢＥ│二十一瓶        │
│      │」字樣之山葉公司２—Ｓ機油（塑膠瓶）        │                │
└───┴──────────────────────┴────────┘
附錄本案論罪科刑法條全文︰
商標法第六十三條：
明知為前條商品而販賣、意圖販賣而陳列、輸出或輸入者，處一年以下有期徒刑、拘
役或科或併科新臺幣五萬元以下罰金。
